臺灣嘉義地方法院刑事判決　　　　　　　　　　　　　　九十一年度易字第九號
　　公　訴　人　臺灣嘉義地方法院檢察署檢察官
　　被　　　告　丙○○
右列被告因詐欺案件，經檢察官提起公訴（九十年度偵字第七九五二號），本院判決
如左：
    主  文
丙○○意圖為自己不法之所有，以詐術使人將本人之物交付，累犯，處有期徒刑陸月
，如易科罰金，以佰元折算壹日。
    事  實
一、丙○○曾因妨害自由案件，經本院於民國八十七年五月十六日，以八十六年度重
    訴字第一八號判決判處有期徒刑三月，嗣經臺灣高等法院臺南分院於年八十七年
    十月二十七日，以八十七年度重訴字第一０三九號判決駁回上訴確定（另就涉犯
    盜匪部分則判決無罪並經確定），於八十八年二月二十三日易科罰金執行完畢。
    猶不知悔改，復意圖為自己不法之所有，明知自己無清償能力，竟於八十八年三
    月間，向乙○○佯稱以設傳播公司需現金為由借用新台幣（下同）七十萬元，並
    交付其於八十八年三月間向不詳年籍之人以每張五千元購得支票三張（其中二張
    付款人為寶島商業銀行嘉義分行、發票人為林耀偉，票號分別為ＣＡ00000
    00號、ＣＡ0000000號，發票日為八十八年六月二十五日及八十八年六
    月十五日，面額各為三十萬元及二十萬元；另一張支票之付款人為玉山商業銀行
    、發票人為李世德、發票日八十八年六月五日、票號ＡＤ0000000號、面
    額二十萬元），致乙○○陷於錯誤而交付七十萬元現金，嗣該三張支票經提示後
    均遭銀行以「拒絕往來」為由退票，丙○○遂避不見面，始知受騙。
二、案經乙○○訴由臺灣嘉義地方法院檢察署檢察官偵查起訴。
    理  由
一、訊據被告丙○○固不否認前開張三張支票係向不詳姓名之人士購得，然矢口否認
    有詐欺之犯行，辯稱：該筆七十萬元款項係在告訴人乙○○與不詳姓名、年籍之
    人合夥經營之賭場內所輸之賭債，當時因無法償還，而由告訴人帶領伊向不詳姓
    名、年籍之人所購買，告訴人亦知情云云。惟查，右揭犯罪事實，業據告訴人於
    偵查中及本院審理時指訴綦詳，且有上張支票及退票理由單各三紙在卷可稽（九
    十年度發查字第三七七號偵查卷第五頁、第六頁），而其中發票人「林耀偉」之
    支票存款帳戶於八十八年六月四日公告拒絕往來，另發票人「李世德」之支票存
    款帳戶則於八十八年五月二十八日被列為拒絕往來，亦分別有寶島銀行嘉義分行
    九十年八月七日寶銀嘉義字第００九一五八號函所附往來明細、退補紀錄，及玉
    山商業銀行鳳山分行九十年八月二十九日玉鳳山字第九０００六三七號函所附開
    戶及往來明細附卷可參（見上開發查卷第三十二頁至第四十三頁）。被告雖以前
    詞置辯，然告訴人所借予被告之七十萬元，係向告訴人之表弟甲○○借得，業經
    證人甲○○於偵查中（發查卷第四十八頁）及本院調查時（本院九十一年四月三
    日訊問筆錄）證述明確。且依常情，倘告訴人係與他人合營賭場，則被告欠下賭
    債，告訴人理應要求被告給付，豈有要求被告購買無兌現可能之支票清償之理？
    此與常理已不相符；又被告之父湯榮糖（另經檢察官為不起訴處分）為清償被告
    所負之上開債務，曾於八十八年九月三十日簽立協議書，業經湯榮糖於偵查中供
    述：「我兒子向他（即告訴人）借款的事，我沒參與，後來寫協議書時，我才簽
    名」、「（問：你兒子為何欠告訴人錢？）不清楚」、「（問：是賭債）不清楚
  」等語在卷（發查卷第十六頁、第四十八頁），並有協議書在卷為憑（發查卷第
    四頁），則被告所欠者如為賭債，衡情被告之父湯榮糖當無不知之理，然被告竟
    未向其父表明該筆債務係賭債，亦與常情有違，是被告所辯，顯係卸責之詞，不
    足採信，本件事證明確，被告犯行堪予認定。
二、核被告所為，係犯刑法第三百三十九條第一項之詐欺取財罪。而查，被告曾因妨
    害自由案件，經本院於八十七年五月十六日，以八十六年度重訴字第一八號判決
    判處有期徒刑三月，嗣經臺灣高等法院臺南分院於年八十七年十月二十七日，以
    八十七年度重訴字第一０三九號判決駁回上訴確定（另就涉犯盜匪部分則判決無
    罪並經確定），於八十八年二月二十三日易科罰金執行完畢等情，有臺灣嘉義地
    方法院檢察署被告刑案資料查註紀錄表、臺灣高等法院被告全國前案紀錄表各一
    份附卷可憑，其於執行完畢後五年以內再犯有期徒刑以上之本罪，為累犯，應依
    刑法第四十七條規定加重其刑。爰審酌被告之品性、犯罪之動機、目的、手段、
    所生之危害，犯後猶飾詞否認，並無悔改之意等一切情狀，量處如主文所示之刑
    ，並依法諭知易科罰金之折算標準，以示儆懲。
三、按刑法第四十一條原規定：「犯最重本刑為三年以下有期徒刑以下之刑之罪，而
    受六月以下有期徒刑或拘役之宣告，因身體、教育、職業或家庭之關係，執行顯
    有困難者，得以一元以上三元以下折算壹日，易科罰金。」，惟該條文業於九十
    年一月四日修正為（第一項）：「犯最重本刑為五年以下有期徒刑以下之刑之罪
    ，而受六月以下有期徒刑或拘役之宣告，因身體、教育、職業或家庭之關係，執
    行顯有困難者，得以一元以上三元以下折算壹日，易科罰金。但確因不執行所宣
    告之刑，難收矯正之效，或難以維持法秩序者，不在此限」，（第二項）：「併
    合處罰之數罪，均有前項情形，其應執行之刑逾六月者，亦同。」，並於九十年
    一月十日經總統公布施行，本件被告犯罪時間係在舊法時期，比較新舊法結果，
    以新法較有利於被告之易科罰金，自應適用新法，併此指明。
據上論斷，應依刑事訴訟法第二百九十九條第一項前段、刑法第二條第一項前段、第
三百三十九條第一項、第四十一條第一項前段、第四十七條、罰金罰鍰提高標準條例
第一條前段、第二條，判決如主文。
本案經檢察官陳美君到庭執行職務。
中      華      民      國    九十一    年      六      月    二十一    日
                                  臺灣嘉義地方法院刑事第二庭
                                          法  官  羅  秀  緞
右正本證明與原本無異。
如不服本判決，應於判決送達後十日內，向本院提出上訴狀。
中      華      民      國    九十一    年      六      月    二十一    日
                                          書記官  呂  權  芳
附錄法條
刑法第三百三十九條第一項：
意圖為自己或第三人不法之所有，以詐術使人將本人或第三人之物交付者，處五年以
下有期徒刑、拘役或科或併科一千元以下罰金。
